臺灣臺南地方法院刑事判決　　　　　　　　　　　　　　九十一年度自字第二五號
　　自　訴　人　光華機車行即吳家峰
　　代　理　人　乙○○
　　被　　　告　甲○○
右列被告因違反動產擔保交易法案件，經自訴人提起自訴，本院判決如左：
    主  文
甲○○無罪。
    理  由
一、自訴意旨略以：被告甲○○於民國九十年一月二十九日，依動產擔保交易法附條
    件買賣方式，向自訴人購買ＳＫＶ－九一七輕型機車一輛，約定價款新台幣（下
    同）二萬五千六百元，第一期至第五期各付三千六百元，第六期至第九期各付一
    千九百元，每月二十五日付款，於被告未繳清全部價款前，自訴人仍保有標的物
    所有權，被告僅得以善良管理人之注意義務占有使用，且須將機車存放於台南縣
    永康市○○路六三五巷十七號之五，不得將標的物遷移、出賣、出質、移轉、抵
    押或為其他處分。詎被告在取得標的物後，僅給付四期款項，即未再付款，經自
    訴人多次催促被告繳納，被告均未置理，自訴人並多次前往標的物放置地點，亦
    無所獲，被告顯已將該標的物遷移或為其他處分，因認被告涉有違反動產擔保交
    易法第三十八條之罪嫌等語。
二、按犯罪事實應依證據認定之，無證據不得推定其犯罪事實；又不能證明被告犯罪
    者，應諭知無罪之判決，刑事訴訟法第一百五十四條、第三百零一條第一項分別
    定有明文。又事實之認定，應憑證據，如未能發現相當證據，或證據不足以證明
    ，自不能以推測或擬制之方法，以為裁判基礎；認定不利於被告之事實，須依積
    極證據，苟積極證據不足為不利於被告事實之認定時，即應為有利於被告之認定
    ，更不必有何有利之證據，最高法院著有四十年度台上字第八六號、三十年度上
    字第八一六號判例可資參照。又動產擔保交易法第三十八條之罪，必須動產擔保
    交易之債務人，意圖不法之利益，將標的物遷移、出賣、出質、移轉、抵押或為
    其他處分，致生損害於債權人，方得成立，台灣高等法院著有八十五年度上易字
    第一八九號、八十五年度上易字第二七七三號判決可資參照。
三、自訴人認被告甲○○涉有違反動產擔保交易法第三十八條之罪嫌，無非以被告甲
    ○○於取得標的物後僅繳納四期款項即未付款，履次催促被告繳納均無所獲，並
    有附條件買賣契約書一份可證為其論據。然訊據被告甲○○則堅決否認有何上開
    犯行，辯稱：系爭車輛之登記所有權人雖為伊，然伊並未出資購買系爭車輛，而
    實係保證人何建輝出資借用伊名義購買，且系爭車輛之實際使用者為何建輝，伊
    係於接獲自訴人以電話要求伊付款時，始知悉何建輝並無正常付款，惟伊有轉告
    何建輝與自訴人聯絡付款事宜，嗣後何建輝亦稱已經付款等詞。
四、經查：
  (一)、被告甲○○對於曾在卷附附條件買賣契約書上「乙方購買人」欄簽署姓名，並
      蓋用指印等情不予爭執，是其確實有以分期付款方式，向自訴人購買系爭車輛
      ，其為動產擔保交易法第三十八條所定之債務人無誤。
  (二)、惟依光華機車行職員即自訴代理人蔡麟彬於本院審理時陳稱：購買時被告甲○
      ○未告知其僅是名義人，車子實際是保證人購買使用，伊是後來才知悉上情等
      詞，另證人即本件買賣之保證人何建輝亦到庭證述：系爭車輛確實是伊要購買
      的，伊因身分證遺失才使用被告名義購買，分期之價金亦是由伊繳納，之後因
      為沒有工作才未繼續付款，被告有要伊與自訴人聯絡，但伊沒錢所以不敢跟自
      訴人聯絡，被告事後詢問此事時，伊有告訴被告伊已將價金繳清等情，核與被
      告甲○○所辯大致相符，是被告甲○○辯稱其僅出名代證人何建輝購買系爭車
      輛一情尚堪採信。
  (三)、綜上，被告甲○○雖為系爭車輛之買受人，並以買受人身分與自訴人締結附條
      件買賣契約書，然證人何建輝既為系爭車輛之實際買受者，並自承該車之分期
      價款係由伊負責繳交，於繳付四期後，因經濟陷於困難所以未繼續繳納，伊並
      未將該情形告知被告甲○○，而被告甲○○於接獲自訴人通知催繳價款時，即
      轉告證人何建輝與自訴人聯繫繳款事宜，嗣後被告甲○○詢問證人何建輝有無
      付款時，證人何建輝更答以已將欠款付清，足見系爭車輛之分期價金未續繳，
      並不能歸責於被告甲○○，不能因此推定被告甲○○事前獨自或與證人何建輝
      有意圖不法利益之共同犯意聯絡，況被告甲○○業於九十一年五月九日與自訴
      人達成民事和解，此有和解書一份在卷足稽，此外，本院復查無其他積極證據
      ，足以證明被告甲○○有何違反動產擔保交易法之犯行，揆諸首開說明，自應
      為被告甲○○無罪之諭知。
      據上論斷，應依刑事訴訟法第三百四十三條、第三百零一條第一項，判決如主
      文。
中    華    民    國      九十一      年       五       月      十      日
                                  臺灣臺南地方法院刑事第五庭
                                      審判長法  官  陳振謙
                法  官  吳坤芳
                                            法  官  孫淑玉
右正本證明與原本無異。
如不服本判決，應於判決送達後十日內，向本院提出上訴狀。
                                            書記官  陳月珍
中    華    民    國      九十一      年       五       月      十三    日
